---
title: "분석프레임워크"
author: Rose Koh
output:
  html_document:
    df_print: paged
---
#### 1. 분석 프레임워크
* Set the objective of Analaysis
* Set Hypothesys
* Set Variables 
* Set Analysis method
* Develop analysis data collection
* Analyze
* Interprete

#### 2. 분석목표설정
* 내가 궁금한것은 무엇인가? 
- 상품수와 예약수의 관련성 검증.

#### 3. 가설수립
- 가설: 상품수가 늘어나면 예약수가 늘어날 것 이다.

#### 4. 변수 및 분석방법 선정 (어떤변수일때는 무슨 방법을 써야한다.)
- 측정변수: 상품수, 예약수
- 분석방법: 회귀분석
- 독립변수 (원인)와,종속변수 (결과) : 하지만 원인/결과라고 하지 않음
- 왜냐하면 상관관계와 인과관계가 같지 않음
- 비교하려는 집단 / 비교하려는 값

#### 5. 측정도구 개발 (데이터가 없다면..)
- 서베이 구성

#### 6. 데이터 수집
- 누구를 대상으로 어떻게 수집할 것 인가(대상, 방법, 수집처)

#### 7.통계분석 및 결과해석

---

# II. 실습

## III. 통계학방법 

- 독립과 종속변수가 명목인지 연속인지에 따라 어떤분석을 써야하는지 판단한다.

* 명목변수 : factor var
* 연속변수 : continous var (숫자의 크기)



### 1) 집단비교하기 - 두집단의 % 를 비교하겠다.

- 카이검증 (두집단의 비율을 비교) : 종속과 독립변수가 모두 명목변수 일때 사용

* 여행지별 사람의 연봉이 더 높을것이다. (연봉 3000이하, 이상)
* 아시아를 여행하는 사람들
* 유럽을 여행하는 사람들

- 카이검증 적용이 가능

* 논리적으로 말이 되어야, 데이터도 수집이 가능


### 2) 집단 평균 비교 - 명목값이 아니라 수치를 비교하겠다.

- T 테스트 (두집단의 평균 비교) : 독립변수는 명목, 종속변수는 연속값

* 표준편차가 커질수록 평균에서 어느정도 떨어져있는지 알려줌
- T값은 집단간 차이가 커질수록 커지는데, T값에 대한 확률치를 P값으로..

* 아시아를 여행하는 사람들
* 유럽을 여행하는 사람들
* 유럽지역여행자의 여행예산 평균이 아시아지역 여행자의 여행예산 평균보다 높을것이다.


### 3) 변수간의 관계 

- 회귀분석

* 독립/종속 변수가 둘다 연속변수
* 광고비가 증가할수록 예약수가 증가할것이다.


- 최소 30개, 무응답 제거하고 100개 ~ 150개.
- 실무 200, 논문 400
- 데이터가 많을수록 좋은건 아님
- 하지만 100개 이상부터는 그 수가 달라지진 않음
- 사례수가 많을수록 p 밸류는 작아진다
- p밸류 외에 다른것들도 봐야한다...

### 기타
- 아노바 - 다중변량분석
- 로지스틱회귀분석 - 독립이 연속 종속이 명목

---

### Regression Analysis

```{r}
#회귀분석
raw.02 <- read.csv("./data/02_reg.csv", header =T)
df.b <- raw.02
str(df.b)
summary(df.b)

#lm # linear method
out.reg <- lm(data = df.b, sat~skill)
summary(out.reg) #summary를 이용해야 회귀분석 결과값이 출력됨.
# coefficients:
# Intercept 상수
# Estimate: 회귀계수 B
# p가 0.003 0.05보다 작으니, 유의함
# r스퀘어 : multiple R-squared
library(ztable)
ztable(out.reg)
# excel에 ctrl+alt+v로 텍스트로 붙이면 형식이 꺠지지않고 복사가 잘됨!


#간단한그래프
plot(data = df.b, sat~ skill) # 산점도
abline(out.reg) #회귀선 추가
```

### T-Test

```{r}
library(foreign)
library(ggplot2)
#성별과 소득의 차이

raw.03 <- read.spss("./data/data_spss_Koweps2014.sav", to.data.frame = T)
df.c <- raw.03

dim(df.c)
str(df.c, list.len = 10)

df.c$sex <- df.c$h0901_4
df.c$income <- df.c$h09_din

class(df.c$sex)
summary(df.c$sex)
table(df.c$sex)
qplot(as.factor(df.c$sex))

table(is.na(df.c$sex))
df.c$sex <- ifelse(df.c$sex == 9, NA, df.c$sex)
table(df.c$sex)

df.c$sex <- ifelse(df.c$sex ==1, "m",
                   ifelse(df.c$sex ==2, "f",
                          df.c$sex))
table(df.c$sex)

#

class(df.c$income)
summary(df.c$income)
qplot(df.c$income) + xlim(0,10000)
table(is.na(df.c$income))

#
# 1. 기술통계표 만들기
# 성별 |사례수 | 평균 | 표준편차
library(dplyr)
tab.sex <- df.c %>%
        group_by(sex) %>%
        summarise(N = n(),
                  M = round(mean(income),2),
                  SD = round(sd(income),2)
        )
tab.sex
write.csv(tab.sex, "tab_sex.csv")

#

t.test(data = df.c,
        income ~ sex,
        var.equal = T)
# 두집단간의 차이가 통계적으로 유의미함 ( p-value)

ggplot(data = tab.sex, aes(sex,M)) + 
        geom_bar(stat= "identity")

```

```{r}
# 1. 분석 목표	
# 집의점유형태, 태어난년도 (1900~2013)

# 2. 가설
# 자가 / 전세,보증부월세,월세 
# 집의점유형태가 자가 인 그룹의 태생년도수가 1970이하가 더 많을것이다.

# 3. 변수 및 분석방법	

# 집의점유형태: 자가, 전세, 보증부월세, 월세 선택
# 년도수: 본인의 태생년도 기입

# 분석방법: 티테스트
# - T 테스트 (두집단의 평균 비교) : 독립변수는 명목, 종속변수는 연속값
# 표준편차가 커질수록 평균에서 어느정도 떨어져있는지 알려주는데
# - T값은 집단간 차이가 커질수록 커지는데, T값에 대한 확률치를 P값으로..

# 4. 측정도구	
# 집의점유형태: 자가, 전세, 보증부월세, 월세 선택
# 년도수: 본인의 태생년도 기입

# 변수명	변수설명	문항내용	Range	SYSMIS, 모름/무응답	변수 종류
# h0906_3	집의 점유형태	1.자가   2.전세   3.보증부월세   4.월세(사글세)  5.기타	N(1~5)	모름/무응답=9	명목
# h0901_5	태어난 연도	년	N(1900~2013)	모름/무응답=9999	연속

raw.03 <- read.spss("./data/data_spss_Koweps2014.sav", to.data.frame = T)
df.d <- raw.03
str(df.d)
summary(df.d)

df.d$homestatus <- df.d$h0906_3
df.d$birthyear <- df.d$h0901_5

table(df.d$homestatus)
df.d$homestatus <- ifelse(df.d$homestatus == 1, "Y", "N")

relHomeBirth <- df.d %>%
        group_by(homestatus) %>%
        summarise(N = n(),
                  M = round(mean(birthyear),2),
                  SD = round(sd(birthyear),2)
        )
relHomeBirth


write.csv(relHomeBirth, "relHomeBirth.csv")

#t-test
#종속변수 ~ 독립변수
t.test(data = df.d,
       birthyear~homestatus,
       var.equal = T)

# Two Sample t-test
# 
# data:  birthyear by homestatus
# t = 10.156, df = 7046, p-value < 2.2e-16

# alternative hypothesis: true difference in means is not equal to 0
# 95 percent confidence interval:
#         3.083354 4.558306

# sample estimates:
#         mean in group N mean in group Y 
# 1955.160        1951.339 


ggplot(data = df.d,
       aes(x = homestatus, y = birthyear)) + geom_bar(stat="identity")


```


#### Regression

```{r}
# 1. 분석 목표	가구원수와 주거면적의 관계
# 2. 가설	가구원수가 많을수록 주거면적도 높을것이다.
# 3. 변수 및 분석방법	가구원수: 가구원수가 몇명인지 선택
# 주거면적: 살고있는 집의 평수 기입
# 분석방법: 회귀분석
# 4. 측정도구	가구원수: 가구원수가 몇명인지 선택
# 주거면적: 살고있는 집의 평수 기입

# h0901_1	가구원수	명	N(1~9)	모름/무응답=99
# h0906_5	주거면적	주거면적(평방미터) -소수점 첫째자리에서 반올림 	N(0~9998)	모름/무응답=9999


raw.03 <- read.spss("./data/data_spss_Koweps2014.sav", to.data.frame = T)
df.c <- raw.03
str(df.c)
summary(df.c)

df.c$members <- df.c$h0901_1
df.c$sqm <- df.c$h0906_5

table(is.na(df.c$members))
table(is.na(df.c$sqm))

class(df.c$members)
class(df.c$sqm)
summary(df.c$members)
summary(df.c$sqm)
table(df.c$members)
table(df.c$sqm)


result <- lm(data = df.c, sqm~members)
summary(result) 
ztable(result)


#               Estimate	Std. Error	t value	        Pr(>|t|)
# (Intercept)	53.6092	        0.7821	        68.54	        0.0000
# members	9.0202	        0.2846	        31.70	        0.0000
# Call: lm(formula = sqm ~ members, data = df.c)

# 가구원이 1명 증가할때 9sqm 가 증가

plot(data = df.c, sqm~members) # 산점도
abline(result)

```


```{r}
# 1. 분석 목표	
# 태어난년도, 금융기관대출

# 2. 가설
# 태어난년도가 최근일수록 대출액수가 더 높을것이다.

# 3. 변수 및 분석방법	

# 태어난년도기입
# 대출액수기입

# 분석방법: 회귀분석

# 4. 측정도구	
# 태어난년도기입
# 대출액수기입


# 변수명	변수설명	문항내용	Range	SYSMIS, 모름/무응답	변수 종류
# h0901_5	태어난 연도	년	N(1900~2013)	모름/무응답=9999	연속
# h0909_aq1	금융기관대출	연간 부채액(단위: 만원)	N(0~9999998)	"없음=0
# 모름/무응답=9999999"	연속

raw.03 <- read.spss("./data/data_spss_Koweps2014.sav", to.data.frame = T)
df.d <- raw.03
str(df.d)
summary(df.d)

df.d$loan <- df.d$h0909_aq1
df.d$birthyear <- df.d$h0901_5

table(df.d$loan)
table(df.d$birthyear)
summary(df.d$loan)
summary(df.d$birthyear)

table(is.na(df.d$loan))
table(is.na(df.d$birthyear))

class(df.d$loan)
class(df.d$birthyear)


hist(df.d$loan)


dfloannew <- df.d %>% filter(loan > 0)
table(dfloannew$loan)

result2 <- lm(data = dfloannew, loan~birthyear)
summary(result2) 
ztable(result2)

ggplot(dfloannew, aes(birthyear, loan)) + 
        ylim(1,1000) +
        geom_point(size = 3) +
        geom_smooth(method = lm,
                    se = F)

# 이럴때는 그룹으로 나눠서 티테스트를 해보는것도 좋음.
# 몇년전이면 A 그룹, 아니면 B 그룹으로 묶어서.
```

